【裁判字號】    98,聲判,14
【裁判日期】    980227
【裁判案由】    聲請交付審判
【裁判全文】
臺灣臺北地方法院刑事裁定              98年度聲判字第14號
聲  請  人
即  告訴人  乙○○
代  理  人  陳佳瑤律師
            陳筱屏律師
被      告  甲○○
上列聲請人即告訴人因被告業務過失傷害案件，不服臺灣高等法
院檢察署檢察長中華民國九十八年一月六日九十八年度上聲議字
第三一三號駁回聲請再議之處分（原不起訴處分案號：臺灣臺北
地方法院檢察署九十七年度偵字第二三○一二、二三○一四號）
，聲請交付審判，本院裁定如下：
    主    文
聲請駁回。
    理    由
一、按告訴人不服上級法院檢察署檢察長或檢察總長認再議為無
    理由而駁回之處分者，得於接受處分書後十日內委任律師提
    出理由狀，向該管第一審法院聲請交付審判；法院認交付審
    判之聲請不合法或無理由者，應駁回之，刑事訴訟法第二百
    五十八條之一、第二百五十八條之三第二項前段，分別定有
    明文。次按民國九十一年一月十七日三讀通過，同年二月八
    日公布之刑事訴訟法第二百五十八條之一係參考德國刑事訴
    訟法第一百七十二條第二項之規定及日本刑事訴訟法第二百
    六十二條准起訴之規定，增訂「聲請法院交付審判制度」，
    告訴人於不服上級檢察署之駁回處分者，得向法院聲請交付
    審判，考其立法目的，無非係為對於檢察官起訴裁量之制衡
    ，除貫徹檢察機關內部檢察一體之原則所含有之內部監督機
    制外，另宜有檢察機關以外之監督機制，由法院保有最終審
    查權而介入審查，提供告訴人多一層救濟途徑（刑事訴訟法
    第二百五十八條之一立法理由參照），以促使檢察官對於不
    起訴處分為最慎重之篩選，審慎運用其不起訴裁量權。從而
    ，本條之適用一方面係強制告訴人先循檢察機關內部之監督
    機制救濟無效果後，始由法院為之；另方面亦促使檢察機關
    內部省視其不起訴處分是否妥當，法院有最終審查權。是交
    付審判之制度雖賦予法院於告訴人交付審判之聲請裁定准否
    前，可依同法第二百五十八條之三第三項規定為「必要之調
    查」，然法院於審查交付審判之聲請有無理由時，應以審酌
    告訴人所指摘不利被告之事證未經檢察機關詳為調查或斟酌
    ，或不起訴處分書所載理由違背經驗法則、論理法則及證據
    法則為限，方符本條係為制衡檢察官起訴裁量權之立法意旨
    ，合先敘明。
二、本件聲請人即告訴人乙○○以被告甲○○涉犯業務過失傷害
    罪嫌而提出告訴，案經臺灣臺北地方法院檢察署檢察官偵查
    後，於九十七年十月二十四日以九十七年度偵字第二三○一
    二、二三○一四號為不起訴處分；聲請人不服，於法定期間
    內具狀聲請再議，經臺灣高等法院檢察署檢察長以其再議為
    無理由，而於九十八年一月六日以九十八年度上聲議字第三
    一三號處分書駁回聲請人再議之聲請。聲請人於九十八年一
    月二十二日收受前開處分書後，旋於九十八年一月二十三日
    委由代理人陳佳瑤律師及陳筱屏律師提出刑事交付審判聲請
    狀，向本院聲請交付審判。經本院審核聲請人之程序要件，
    符合刑事訴訟法第二百五十八條之一第一項之規定，此有刑
    事委任狀及刑事聲請交付審判聲請狀各一份附卷可參，復經
    本院依職權調閱臺灣高等法院檢察署九十八年度上聲議字第
    三一三號全部卷宗核閱無誤，是本件聲請程序係屬適法。
三、聲請人之聲請交付審判意旨略以：
（一）臺北市車輛行車事故鑑定覆議委員會鑑定覆議意見書（下
      稱覆議意見書）明載聲請人騎乘之機車後座有擦撞痕，顯
      見告訴人騎乘之機車確實在被告所駕駛公車「之前」，依
      鑑定覆議書所載車損情形，即表示事故發生前，聲請人騎
      乘之機車係在被告所駕駛公車「之前」，應是被告駕駛之
      公車欲從聲請人騎乘機車之後側超車，而未注意其正行經
      彎道處，被告駕駛之公車會向右偏駛，故被告駕駛之公車
      右側車身與聲請人後座始均會留下擦撞痕。又再議駁回理
      由中雖以聲請人曾於警詢中自承：「被告與我同時併行上
      成美橋，我在該車右側中間……當時該營業大客車不知道
      為何一直向我這裡偏（公車右側），致無法閃避」然此筆
      錄有未載詳盡之處。蓋聲請人所述其在被告駕駛之公車右
      側中間，已是被告駕駛之公車欲超車，竟未注意正行經彎
      道處，故向右偏駛，導致聲請人閃避不及，人車倒地後並
      遭被告所駕駛之公車壓傷。而供述證據具有其特殊性，與
      物證或文書證據具有客觀性及不變性並不相同。蓋人類對
      於事物之注意及觀察有其能力上之限制，未必能洞悉事實
      發生過程之每一細節及全貌。且常人對於過往事物之記憶
      ，隨時日之間隔而漸趨模糊或失真，自難期其如錄影重播
      般地將過往事物之原貌完全呈現。故即令認為聲請人曾自
      承事故發生時騎乘於被告駕駛之公車右側，然此本會因聲
      請人當時對於事故發生前之經過注意及觀察程度有所不同
      ，導致其陳述內容與事實未盡相符，故仍應以物證即現場
      事故照片顯示聲請人騎乘之機車後座有擦撞痕為準。是以
      ，從現場物證觀之，聲請人絕無可能是在被告所駕駛之公
      車後方而為超車，始失控滑倒肇事。
（二）覆議意見書認為聲請人欲從被告駕駛之公車右側超車，此
      乃被告於九十七年二月十二日之談話記錄表所述，僅為臨
      訟辯解之詞，並無任何證據可資佐證，而與聲請人所稱是
      被告駕駛聯營公車因行駛至彎道向其偏駛所致並不相同，
      是覆議意見書所憑藉之基礎事實有誤，故其肇事歸責意見
      顯不可採。
（三）覆議意見書與原鑑定意見書鑑定之肇事原因南轅北轍，覆
      議意見書據以認定被告非肇事原因不外乎是基於被告自稱
      聲請人「可能是」為超車所致，然並無任何實證，僅憑被
      告偏頗之說詞，反而是原鑑定意見書詳載依照聲請人及被
      告各自騎乘或駕駛之車輛最終停車位置，並比較其與東側
      路緣之間隔距離及相對位置後，其最後判斷肇事原因為「
      被告未保持行車安全間隔」，此乃基於積極具體之物證所
      為之鑑定意見。是以，本件肇事原因應是以原鑑定意見書
      之鑑定結果較為正確，即被告所駕駛之公車有「涉嫌未保
      持行車安全間隔」之情事為本事故肇事原因；聲請人所騎
      乘之機車無肇事因素。又本件覆議鑑定過程均未讓聲請人
      表示或補充意見，且綜觀本件覆議全然異於原鑑定意見，
      被告於敘述當時聲請人並不在場，且覆議委員會亦未通知
      聲請人就此事表示意見即逕自採認被告之說詞，即認定被
      告非肇事原因，顯有程序不正義之處。原不起訴處分及再
      議駁回之處分均未詳查前述情形，懇請鈞院明鑒，賜為准
      予交付審判之裁定云云。
四、經查：
（一）本件聲請人據以指訴被告涉有業務過失傷害犯行之事證，
      無非係因聲請人所騎乘之機車後座有擦撞痕，而認係被告
      駕駛之公車欲從聲請人騎乘機車之後側超車，而未注意其
      正行經彎道處致向右偏駛，被告駕駛之公車右側車身始與
      聲請人後座發生擦撞而留有擦撞痕，顯見聲請人騎乘之機
      車於當時確實係行駛在被告所駕駛公車之前云云。惟查，
      聲請人先後於九十七年七月三十日偵查檢察事務官詢問時
      稱：於九十七年二月十二日，伊騎乘一部機車，甲○○駕
      駛公車，在臺北市成美橋上兩人行駛在同一方向，伊在甲
      ○○的右側，因順著橋左轉的時候，伊不知他為何一直偏
      向伊處，結果伊無法左轉，所以甲○○所駕公車之右後輪
      壓到伊的腳等語；又於同年九月十七日警局調查詢問時稱
      ：伊騎乘機車行經臺北市南港區成美橋時，與被告甲○○
      所駕駛營業大客車同時併行上成美橋由南往北方向之右外
      側車道，伊並行駛在該車之右側中間，當時該公車不知道
      為何一直偏向伊處，致伊無空間可繼續行駛，亦無法閃避
      即剎車減速之後機車先滑倒，導致伊人、車倒地後左腳遭
      被告甲○○駕駛營業大客車後輪胎壓到左小腿發生事故，
      造成伊的左側脛骨與腓骨之粉碎性骨折、左側下肢腔室症
      候群、左側下肢脈栓塞等傷害等情明確。核與臺北市車輛
      行車事故鑑定覆議委員會所鑑定之肇事經過，即聲請人駕
      駛機車沿成美橋第二車道南向北行駛至肇事處煞車倒地滑
      行後，與同向行駛由被告甲○○所駕駛之營業大客車右側
      車身發生撞及而肇事之判斷結果相當，此有臺北市政府交
      通局九十七年七月十五日北市交安字第○九七三二三三一
      三○○號函檢附鑑定覆議意見書一份附卷可稽。則依上開
      所述之車輛行向，被告駕駛之公車無論係其前方或右側車
      身應無由與聲請人後座發生擦撞之情形，是本件肇事原因
      應是聲請人駕駛失控而發生意外。故聲請人前揭所稱本件
      事故係被告駕駛之公車欲從聲請人所騎乘機車之後側超車
      ，而未注意其正行經彎道處且向右偏駛，致與聲請人後座
      發生擦撞而肇事云云，實無足採。
（二）此外，臺灣臺北地方法院檢察署檢察官九十七年度偵字第
      二三○一二、二三○一四號不起訴處分書及臺灣高等法院
      檢察署九十八年度上聲議字第三一三號處分書理由中，均
      已就此部分之卷證資料詳為審酌並予以指駁，並無重要事
      證漏未審酌之處，亦無適用法令有何違誤之情，是聲請人
      空言指摘偵查機關未予詳查之違誤云云，實無可採。
五、綜上所述，聲請人所指被告涉犯業務過失傷害之犯行，原臺
    灣臺北地方法院檢察署檢察官不起訴處分書及臺灣高等法院
    檢察署駁回再議處分書中既已詳予調查偵查卷內所存證據，
    並敘明所憑證據及判斷理由，且原處分所載證據取捨及事實
    認定之理由，亦無違背經驗法則、論理法則及證據法則之情
    事，是臺灣臺北地方法院檢察署檢察官及臺灣高等法院檢察
    署檢察長以被告犯罪嫌疑不足分別予以不起訴處分及駁回再
    議之聲請，於法並無違誤，本件聲請交付審判意旨猶執前詞
    ，對於原臺灣高等法院檢察署處分加以指摘求予審判，非有
    理由，應予駁回。
六、依刑事訴訟法第二百五十八條之三第二項前段，裁定如主文
    。
中    華    民    國   九十八  年   二   月   二十七  日
                   臺灣臺北地方法院刑事第六庭
                       審判長法  官  張永宏
                             法  官  林晏如
                             法  官  雷淑雯
上正本證明與原本無異。
本裁定不得抗告。
                             書記官  胡詩唯
中    華    民    國   九十八  年   二   月   二十七  日


司法院資訊處製作；財團法人民間司法改革基金會備份。
